【裁判字號】    95,上訴,2031
【裁判日期】    951221
【裁判案由】    違反毒品危害防制條例
【裁判全文】
臺灣高等法院高雄分院刑事判決        95年度上訴字第2031號
上  訴  人  臺灣高雄地方法院檢察署檢察官
被      告  甲○○
                    3樓之3
上列上訴人因被告違反毒品危害防制條例案件，不服臺灣高雄地
方法院95年度訴字第1973號中華民國95年9 月29日第一審判決（
起訴案號：臺灣高雄地方法院檢察署95年度毒偵字第3141號；併
辦案號：同署95年度毒偵字第4717號、第5053號），提起上訴暨
移送併辦（同署95年度毒偵字第7803號、第8608號），本院判決
如下：
    主  文
原判決關於施用第一級毒品暨定執行刑部分均撤銷。
甲○○施用第一級毒品，累犯，處有期徒刑壹年伍月。注射針筒
壹支沒收。
    事  實
一、甲○○前因毒品危害防制條例案件，分別於民國93年11月30
    日、94年3 月17日，經原審法院以93年度訴字第1555號、94
    年度簡字第1303號等判決，各判處有期徒刑10月、6 月，均
    因未上訴而確定，並經原審法院以94年度聲字第1591號裁定
    應執行有期徒刑1 年2 月，嗣於94年11月28日縮短刑期執行
    完畢出監。
二、甲○○前因施用毒品案件，前經依原審法院以91年度毒聲字
    第976 裁定觀察勒戒後，認有繼續施用毒品傾向，再經原審
    法院以91年度毒聲字第1593號裁定送強制戒治，嗣經停止戒
    治程序（91年度毒聲字第7091號），至92年3 月28日止，因
    未撤銷保護管束，強制戒治視為執行完畢。詎仍不知戒絕，
    於強制戒治視為執行完畢釋放後5 年內，復基於施用第一級
    毒品海洛因之犯意，自95年1 月20日某時起至95年9 月17日
    8 、9 時止，在高雄市前鎮區○○○街135 號、高雄縣鳳山
    市○○街38號之3 等住處內，以將第一級毒品海洛因置於注
    射針筒內，再以水稀釋後注射施用之方式，平均每10日施用
    1 次，施用第一級毒品海洛因多次。嗣分別於(1)95年2 月22
    日23時，在高雄市○鎮區○○路及中安路口處，因形跡可疑
    為警查獲；(2)95年2 月25日上午10時35分許，在高雄市前鎮
    區鎮○○鎮○街口處，為警查獲；(3)95年3 月21日16時許，
    在高雄市前鎮區鎮○○街395 巷33號1 樓之1 ，因形跡可疑
    為警查獲；(4)95年8 月1 日23時30分許為警通知到案說明；
    (5)95年9 月17日12時15分許，在高雄縣鳳山市○○街38號前
    為警查獲，並扣得其所有且供施用海洛因之注射針筒1 支。
    並均經其同意採集尿液送驗後，查知上情。
三、案經高雄市政府警察局前鎮分局、苓雅分局、三民第二分局
    及高雄縣警察局鳳山分局先後報請臺灣高雄地方法院檢察署
    檢察官偵查起訴及移送併案審理。
    理  由
一、上揭事實，業據被告甲○○於本院及原審院審理時坦白承認
    （見原審卷第87頁及本院審理筆錄）。而被告5 次被查獲後
    ，經採集其尿液分送高雄市立凱旋醫院、臺灣檢驗科技股份
    有限公司檢驗，結果均呈嗎啡陽性反應，有高雄市立凱旋醫
    院95年3 月16日、95年4 月3 日、95年3 月8 日及8 月21日
    濫用藥物尿液檢驗報告及上開公司濫用藥物尿液檢驗報告附
    卷可佐（見高雄市政府警察局前鎮分局警卷第5 頁、高雄市
    政府警察局苓雅分局0000000000警卷第4 頁、高雄市政府警
    察局苓雅分局0000000000警卷第15頁、高雄市政府警察局三
    民第二分局警卷第5 頁及高雄縣警察局鳳山分局警卷第10頁
    ）。從而，被告尿液經以氣相層析質譜儀鑑驗後，結果呈嗎
    啡陽性反應，復有其所有且供施用海洛因之注射針筒1 支扣
    案可證。是被告自白核與事實相符，其施用第一級毒品海洛
    因多次之犯行，均堪以認定。
二、按犯毒品危害防制條例第10條之罪，經觀察、勒戒後，認無
    繼續施用毒品之傾向，應即釋放，並為不起訴處分；認有繼
    續施用毒品之傾向者，應由檢察官聲請法院裁定令入戒治處
    所施以強制戒治，至無繼續戒治之必要，強制戒治期滿，應
    即釋放，由檢察官為不起訴處分。經觀察勒戒、強制戒治執
    行完畢釋放後，5 年內再犯第10條之罪，依93年1 月9 日修
    正施行之毒品危害防制條例第23條第2 項規定意旨，應由檢
    察官偵查起訴。查被告前因施用毒品案件，經依原審法院以
    91年度毒聲字第976 裁定觀察勒戒後，認有繼續施用毒品傾
    向，再經原審法院以91年度毒聲字第1593號裁定送強制戒治
    ，嗣經停止戒治程序（91年度毒聲字第7091號），至92年3
    月28日止，因未撤銷保護管束，強制戒治視為執行完畢等情
    ，有臺灣高等法院被告前案紀錄表可證。因被告於強制戒治
    視為執行完畢釋放後，5 年內再犯毒品危害防制條例第10條
    之罪，依前開說明，仍應依法論科。
三、次查海洛因係毒品危害防制條例第2 條第2 項第1 款所明定
    之第一級毒品，不得持有、施用。核被告所為，係犯毒品危
    害防制條例第10條第1 項之施用第一級毒品罪。其施用第一
    級毒品前之持有毒品之低度行為，應為施用之高度行為所吸
    收，不另論罪。按刑事法若干犯罪行為態樣，本質上原具有
    反覆、延續實行之特徵，立法時既予特別歸類，定為犯罪構
    成要件之行為要素，則行為人基於概括之犯意，在密切接近
    之一定時、地持續實行之複次行為，倘依社會通念，於客觀
    上認為符合一個反覆、延續性之行為觀念者，於刑法評價上
    ，即應僅成立一罪。學理上所稱「集合犯」即屬之（最高法
    院95年度臺上字第1079號判決意旨參照）。另判斷何種構成
    要件行為，預計就是集合行為？首先要藉助「文義解釋」，
    也就是從法條所描述文字的通常語意來判斷。當文義解釋無
    法提供明確答案時，則必須探究系爭處罰規範的目的來解釋
    ，並參酌實際生活上犯罪的典型實施型態來綜合判斷。又並
    非所有構成要件之行為具有反覆實施之特徵，即當然成立集
    合犯，而得評價為一罪，仍須行為人係基於概括之犯意，在
    密切接近之一定時、地持續實行之複次行為，而依社會客觀
    通念，認為符合一個反覆、延續性之行為觀念，在刑法評價
    上，始得評價為一罪。因此，行為人之數次行為，在主觀上
    如係分別起意，或客觀上非係利用同一機會為之，則因該數
    次行為間，對於同一社會法益，並不具侵害法益同一性，在
    評價上則應成立數罪。由於毒品本具成癮性（毒品危害防制
    條例第2 條第1 項參照），施用者一經上癮，即難戒斷，在
    其主觀依賴毒品之心理下，須持續、密接施用毒品以解癮，
    再犯率高，否則難以承受毒癮發作之痛苦，且施用次數、重
    量通常與施用毒品期間成正比，各次施用毒品之間隔愈趨密
    集，是施用毒品行為，本質上具有反覆實施之行為特性，依
    社會通念，客觀上符合一個反覆、延續性之行為觀念，依上
    開說明，施用毒品應為「集合犯」甚明。再者，參以被告密
    集為警查獲後，所採集之尿液均有嗎啡陽性反應，是被告施
    用毒品之間隔甚短，顯係於密切接近之時間內多次施用毒品
    ，主觀上已對毒品產生依賴，各次施用毒品應非分別起意，
    在評價上應依集合犯論以一罪。公訴人請論以連續犯，並加
    重其刑，容有未洽。又被告前因毒品危害防制條例案件，分
    別於93年11月30日、94年3 月17日，經原審法院以93年度訴
    字第1555號、94年度簡字第1303號等判決，各判處有期徒刑
    10月、6 月，均因未上訴而確定，並經原審法院以94年度聲
    字第1591號裁定應執行有期徒刑1 年2 月，嗣於94年11月28
    日縮短刑期執行完畢出監之事實，有臺灣高等法院被告前案
    紀錄表乙紙附卷可稽，其於5 年以內再故意犯本件最重本刑
    為有期徒刑以上之罪，不論依修正前之刑法第47條，或修正
    後之刑法第47條第1 項之規定，均構成累犯，對被告而言並
    無有利或不利之情形，自不生新舊法比較之問題，應逕依修
    正前之刑法第47條，論以累犯，加重其刑。又檢察官雖僅就
    被告自出獄後之不詳日期起至95年2 月25日上午11時43分起
    回溯24小時內之某時止，在高雄市前鎮區○○○街135 號住
    處，施用第一級毒品海洛因之犯行提起公訴，惟被告其餘如
    事實欄所載之施用第一級毒品犯行，與上開起訴論罪科刑部
    分有集合犯之一罪關係，均為起訴效力所及，本院自得併予
    審理，併此敘明。
四、原審認被告施用第一級毒品部分罪證明確，予以論罪科刑，
    固非無見；惟原審就被告自95年1 月20日某時起至95年3 月
    21日採尿時起回溯24小時之某時以外之施用第一級毒品犯行
    （即檢察官移送併辦部分），未及審究，尚有未合。檢察官
    執此聲明上訴，指摘原判決此部分不當，為有理由，本院自
    應將原判決關於施用第一級毒品暨定執行刑部分均撤銷改判
    。爰審酌被告前因施用毒品犯行，業經觀察、勒戒及強制戒
    治後，猶再施用毒品不輟，顯見其自暴自棄甚為嚴重，而施
    用毒品除戕害自身健康外，並對社會引生甚多治安問題，並
    考量被告施用毒品之頻率及本件審理中仍然故我持續施用毒
    品，以及犯後坦承犯行，尚知悔悟等一切情狀，量處如主文
    第2 項所示之刑。又扣案注射針筒1 支，係被告所有且供施
    用第一級毒品海洛因所用之物，業據被告供明在卷，爰依刑
    法第38條第1 項第2 款規定宣告沒收，
五、被告施用第二級毒品部分，業經原審判刑確定，本院爰不再
    論述，附此敘明。
據上論斷，應依刑事訴訟法第第369 條第1 項前段、第364 條、
第299 條第1 項前段、第273 條之1 第1 項，毒品危害防制條例
第10條第1 項，刑法第2 條第1 項前段、第11條前段、第38條第
1 項第2 款，修正前刑法第47條，判決如主文。
本案經檢察官陳國全到庭執行職務。
中    華    民    國    95    年    12    月    21    日
                  刑事第四庭    審判長法  官  蕭權閔
                                      法  官  林水城
                                      法  官  吳進寶
以上正本證明與原本無異。
如不服本判決應於收受本判決後10日內向本院提出上訴書狀，其
未敘述上訴理由者，並得於提起上訴後10日內向本院補提理由書
狀（均須按他造當事人之人數附繕本）「切勿逕送上級法院」。
中    華    民    國    95    年    12    月    21    日
                                      書記官  林佳蓉
附錄本件判決論罪科刑法條：
毒品危害防制條例第10條
施用第一級毒品者，處 6 月以上 5 年以下有期徒刑。


司法院資訊處製作；財團法人民間司法改革基金會備份。
